【裁判字號】    95,裁,1969
【裁判日期】    950831
【裁判案由】    營利事業所得稅
【裁判全文】
最  高  行  政  法  院  裁  定
                                     95年度裁字第01969號
抗  告  人  檀王國際有限公司
代  表  人  甲○○
上列抗告人與相對人財政部臺北市國稅局間因營利事業所得稅事
件，對於中華民國94年11月30日臺北高等行政法院94年度訴字第
634號裁定提起抗告，本院裁定如下：
    主  文
原裁定廢棄。
    理  由
一、按抗告法院認抗告為有理由者，應廢棄或變更原裁定；非有
    必要，不得命原法院或審判長更為裁定，行政訴訟法第272
    條準用民事訴訟法第492條規定甚明。
二、原裁定略以：抗告人85年度營利事業所得稅事件，經查財政
    部民國（下同）93年10月11日台財訴字第09313522100號訴
    願決定書係於93年10月14日寄存送達在新店郵局（41支局）
    ，第以當時抗告人連絡地址為臺灣省臺北縣新店市○○路○
    段268號11樓，原審法院係設址於臺北市，依法應予扣除在
    途期間2日，計其提起行政訴訟之期間，自93年10月15日起
    算，至93年12月16日（星期四）即已屆滿。然抗告人遲至94
    年3月1日始向原審法院提起行政訴訟，揆之行政訴訟法第10
    6條第1項前段規定及本院48年裁字第7號、第55號判例意旨
    ，顯已逾法定不變期間，爰駁回抗告人之訴。
三、抗告人抗告意旨略以：按依民事訴訟法第138條及行政訴訟
    法第73條所定之寄存送達，分別以不能依民事訴訟法第136
    條、第137條及行政訴訟法第71條、第72條規定為送達者，
    始得為之，故原為應受送達人之住居所、事務所或營業所而
    實際上已變更者，該原住居所、事務所或營業所即非應為送
    達之處所，是自不得於該原處所為寄存送達。次查抗告人於
    93年10月1日已實際搬離原通訊地址（即臺北縣新店市○○
    路○段268號11樓）至戶籍地（即臺北市○○○路○段137巷2
    號8樓之7），抗告人於93年10月8日向財政部提出變更通訊
    地址之申請，亦業經財政部於93年10月11日收件，且抗告人
    另多次主動與承辦人聯絡，並提醒承辦人有關抗告人聯絡地
    址已變更等情，惟財政部仍以抗告人原通訊地址為本件訴願
    決定書之送達地址，顯違訴願法第47條第3項送達準用行政
    訴訟法第71條第1項、第2項、第72條第1項、第2項及第73條
    之規定，其送達自始不生效力，原審裁定以未生效力之送達
    文書，認抗告人逾越行政訴訟2個月之法定不變期間而駁回
    抗告人之訴，其認事用法顯有違誤。又抗告人代表人遷移地
    址，已極盡能事通知財政部，惟皆未能收到本案訴願決定書
    ，嗣抗告人代表人於94年1月4日親至該部領取，故本案訴願
    決定書送達日期應以94年1月4日方為適法，從而本案行政訴
    訟2個月之法定不變期間，應至94年3月3日始告屆滿，抗告
    人於94年3月1日提起行政訴訟，尚未逾越行政訴訟法第106
    條第1項前段所定不變期間等語。
四、本院按：「訴願文書之送達，除前2項規定外，準用行政訴
    訟法第67條至第69條、第71條至第83條之規定。」「對於法
    人、中央及地方機關或非法人之團體為送達者，應向其代表
    人或管理人為之。」「對於法人、機關、非法人團體之代表
    人、管理人為送達者，應向其事務所、營業所或機關所在地
    行之。但必要時亦得於會晤之處所或其住居所行之。」訴願
    法第47條第3項、行政訴訟法第64條第2項、第71條第2項分
    別定有明文。是依上開規定，對於法人代表人之送達以向法
    人事務所送達為原則，惟在例外情形而有必要時亦得於代表
    人會晤之處所或其住居所行之。查本件抗告人為法人，訴願
    決定書本應向其事務所所在地（台北市○○○路○段206號12
    樓之1）送達，惟因事務所所在地無法送達（見原處分卷復
    查決定書收件回執），依行政訴訟法第71條第2項但書規定
    ，亦得於法人代表人之住居所或其所陳報之地址為送達，查
    抗告人提起訴願時固記載其聯絡地址為：臺北縣新店市○○
    路○段268號11樓，有抗告人93年4月16日訴願書可稽，惟在
    訴願機關作成決定前，抗告人復向訴願機關陳報其通訊地址
    變更為：臺北市○○○路○段137巷2號8樓之7，有抗告人93
    年10月8日申請書可稽，是依上開規定，本件訴願決定書自
    應向抗告人最後所陳報之通訊地址（臺北市○○○路○段137
    巷2號8樓之7）為送達，始為合法，惟訴願機關卻仍向訴願
    書所記載之原聯絡地址為送達而未向抗告人最後所陳報之通
    訊地址為送達，揆之上開規定，其送達自非合法，原裁定未
    注意及此，仍以訴願決定書之送達為合法，認抗告人之起訴
    已逾2個月之不變期間，而裁定駁回抗告人之訴，自有未洽
    ，抗告意旨執以指摘，非無理由，爰將原裁定廢棄，由原審
    法院更為適法之審理，並裁定如主文。
中    華    民    國    95    年    8     月    31    日
                  第四庭審判長法  官  黃  璽  君
                              法  官  黃  淑  玲
                              法  官  廖  宏  明
                              法  官  楊  惠  欽
                              法  官  林  樹  埔
以  上  正  本  證  明  與  原  本  無  異
中    華    民    國    95    年    9     月    1     日
                              書記官  吳  玫  瑩


司法院資訊處製作；財團法人民間司法改革基金會備份。
